臺灣板橋地方法院刑事判決　　　　　　 96年度簡上字第460號
上　訴　人　臺灣板橋地方法院檢察署檢察官
上　訴　人
即?被?告　丙○○
上列上訴人即被告因妨害名譽案件，不服本院於中華民國九十六
年三月二十六日九十六年度簡字第六二０號所為之第一審判決（
聲請簡易判決處刑案號：九十五年度偵字第二四四三一號），提
起上訴，本院管轄之第二審合議庭判決如下：
    主  文
原判決撤銷。
丙○○公然侮辱人，處拘役拾日，如易科罰金，以新臺幣壹仟元
折算壹日。減為拘役伍日，如易科罰金，以新臺幣壹仟元折算壹
日。扣案之紙條壹張沒收。
    事  實
一、丙○○係臺北縣板橋市○○路○段十六號天生贏家公寓大廈
    內之住戶，前因社區事務而對天生贏家公寓大廈管理委員會
    第九屆管理委員心有不滿，竟基於公然侮辱之犯意，於民國
    九十五年八月四日下午三時二十分許，在上址大廈Ｂ棟電梯
    內屬不特定人得共見共聞之場所，張貼：「部分委員已違反
    條例第二十七條之規定，當選無效，別一邊自認當委員很委
    屈，一邊又不顧違法，死命要當。（既當婊子又想立貞節牌
    坊）」等含有粗鄙言語之紙條，公然侮辱天生贏家公寓大廈
    第九屆管理委員乙○○、陸潤濤、黃文海、蔡政凱、吳詩獻
    、黃詩銘、湯民富、呂梅萍、曾潔怡、劉明德、江榮隆、謝
    文堂、李青燕等人，而足以減損上開管理委員於社會上之聲
    譽。嗣經乙○○調閱電梯監視錄影帶後報警處理，而查悉上
    情，並扣得前述丙○○所書寫之紙條一張。
二、案經乙○○、陸潤濤、黃文海、蔡政凱、吳詩獻、黃詩銘、
    湯民富、呂梅萍、曾潔怡、劉明德、江榮隆、謝文堂、李青
    燕訴由臺北縣政府警察局海山分局移送臺灣板橋地方法院檢
    察署檢察官偵查後聲請以簡易判決處刑。
    理  由
一、訊據被告丙○○承認於九十五年八月四日下午三時二十分許
    ，在上址大廈Ｂ棟電梯內，張貼載有：「部分委員已違反條
    例第二十七條之規定，當選無效，別一邊自認當委員很委屈
    ，一邊又不顧違法，死命要當。（既當婊子又想立貞節牌坊
    ）」等文字之紙條，惟矢口否認有公然侮辱人之犯行，辯稱
    ：「既當婊子又想立貞節牌坊」為一完整之俗語，曾經公眾
    媒體多次引用，伊純粹是以此俗語比喻黃文海一方面於區分
    所有權人大會致詞時表示擔任委員多所委屈，而另方面又違
    法擔任管理委員，其言語、行為嚴重矛盾之現象，絕非要以
    該俗語中之「婊子」來罵人云云。經查：
  (一)被告於九十五年八月四日下午三時二十分許，在上址大廈Ｂ
    棟電梯內，張貼載有：「部分委員已違反條例第二十七條之
    規定，當選無效，別一邊自認當委員很委屈，一邊又不顧違
    法，死命要當。（既當婊子又想立貞節牌坊）」等文字之紙
    條乙節，為被告自承不諱，核與證人即告訴人乙○○於偵查
    中證述之情節相符（見偵查卷第二十三頁，被告於本院準備
    程序中同意將之引為審判期日調查之證據，依刑事訴訟法第
    一百五十九條之五第一項規定，此項證據自有證據能力），
    並有監視錄影翻拍照片二張在卷可稽（見偵查卷第十四頁、
    第十五頁），另有被告承認為其書寫之紙條一張扣案可佐（
    見偵查卷第十二頁），堪予認定。
  (二)按所謂侮辱，乃對他人為輕蔑表示之行為，被告所稱「既當
    婊子又想立貞節牌坊」一詞，依據社會通念，有輕蔑、嘲諷
    、使人難堪之意涵，足以貶損他人名譽及社會評價，顯屬侮
    辱人之言語。被告在不特定人得以共見共聞之電梯內，張貼
    記載前述文字之紙條，其有公然侮辱天生贏家公寓大廈第九
    屆管理委員乙○○、陸潤濤、黃文海、蔡政凱、吳詩獻、黃
    詩銘、湯民富、呂梅萍、曾潔怡、劉明德、江榮隆、謝文堂
    、李青燕等人之犯行，已甚明確。縱管理委員會委員有違反
    公寓大廈管理條例之情事，被告亦不得以此等粗鄙詞語侮辱
    其等人格，故被告辯稱：伊只是要凸顯管理委員言語、行為
    嚴重矛盾，絕非要以此罵人云云，洵屬卸責之詞，要無可採
    。
  (三)綜上所述，本案事證明確，被告犯行堪予認定。
二、核被告所為，係犯刑法第三百零九條第一項之公然侮辱罪。
    其以一公然侮辱之行為，同時侵害乙○○、陸潤濤、黃文海
    、蔡政凱、吳詩獻、黃詩銘、湯民富、呂梅萍、曾潔怡、劉
    明德、江榮隆、謝文堂、李青燕等人之人格法益，為想像競
    合犯，應依刑法第五十五條之規定，論以公然侮辱罪一罪。
三、原審根據卷內事證，認被告犯行明確，據以論罪科刑，固非
    無見。惟被告犯罪時間在九十六年四月二十四日以前，合於
    中華民國九十六年罪犯減刑條例第二條第一項第三款之規定
    ，應予減刑，原審未及依前開規定予以減刑，尚有未洽。是
    以被告空言否認犯罪，雖無可採，檢察官循告訴人之請求，
    以原審量刑過輕為由，提起上訴，亦屬無據，惟原判決既有
    如前所述可議之處，自應由本院管轄之第二審合議庭予以撤
    銷改判。爰審酌被告因社區事務而對管理委員心有不滿，竟
    即張貼前述文字貶抑管理委員之人格，其理性溝通能力稍嫌
    不足，又迄未與告訴人達成和解，復虛詞掩飾犯行之犯後態
    度，惟素行堪稱良好，暨其犯罪之動機、目的、所生危害等
    一切情狀，量處如主文所示之刑，並諭知易科罰金之折算標
    準，再依中華民國九十六年罪犯減刑條例第二條第一項第三
    款、第九條之規定，減其刑期二分之一，復諭知易科罰金之
    折算標準。扣案之紙條一張，係被告所有、供犯本案所用之
    物，爰依刑法第三十八條第一項第二款之規定宣告沒收。
據上論斷，應依刑事訴訟法第四百五十五條之一第一項、第三項
、第三百六十九條第一項前段、第三百六十四條、第二百九十九
條第一項前段，刑法第三百零九條第一項、第五十五條、第四十
一條第一項前段、第三十八條第一項第二款，刑法施行法第一條
之一第一項、第二項前段，中華民國九十六年罪犯減刑條例第二
條第一項第三款、第七條、第九條，判決如主文。
本案由檢察官甲○○、丁○○聲請以簡易判決處刑，經檢察官溫
祖德到庭執行職務。
中　　華　　民　　國　　96　　年　　7 　　月　　31　　日
                  刑事第十庭?審判長法?官  樊季康
                                    法?官  張筱琪
                                    法?官  劉元斐
上列正本證明與原本無異。
不得上訴。
                                    書記官  郭玉芬
中　　華　　民　　國　　96　　年　　7 　　月　　31　　日
附錄本案論罪科刑所引法條
刑法第三百零九條
公然侮辱人者，處拘役或三百元以下罰金。
以強暴犯前項之罪者，處一年以下有期徒刑、拘役或五百元以下
罰金。
